【裁判字號】    98,訴,975
【裁判日期】    980827
【裁判案由】    偽造文書等
【裁判全文】
臺灣高雄地方法院刑事判決
公  訴  人  臺灣高雄地方法院檢察署檢察官
被      告  甲○○
                    （另案於臺灣高雄第二監獄執行中）
上列被告因偽造文書等案件，經檢察官提起公訴（97年度偵字第
26850 號），並追加起訴（97年度偵字第27210 號），經本院合
併審理，並裁定改依簡式審判程序由受命法官獨任審判，判決如
下：
    主  文
甲○○犯竊盜罪，累犯，處有期徒刑參月，如易科罰金，以新臺
幣壹仟元折算壹日；又犯如附表一所示之貳罪，所處之刑、沒收
之物均如附表一所示；又犯如附表二所示之肆罪，所處之刑均如
附表二所示。應執行有期徒刑拾月，如易科罰金，以新臺幣壹仟
元折算壹日，如附表一所示之「乙○○」署押共貳枚，均沒收之
。
    事  實
一、甲○○於民國96年間，因詐欺、毒品危害防制條例案件，經
    本院以96年度簡字第2216號、96年度易字第1506號判處2 月
    、3 月，並定應執行刑5 月確定，甫於97年1 月1 日縮刑期
    滿執行完畢。詎仍不知悔改，竟意圖為自己不法之所有，於
    97年5 月8 日中午某日，在其叔叔（起訴書誤載為舅舅）乙
    ○○位於高雄縣梓官鄉○○路市場巷23號住處，徒手竊取乙
    ○○所有之台新國際商業銀行（下稱台新銀行）現金卡（卡
    號：0000000000****）、電話卡各1 張，並同時取得乙○○
    所有之中國信託商業銀行（下稱中國信託）信用卡（卡號
    000000000000****）、新加坡商星展銀行（下稱星展銀行）
    現金卡（卡號0000000000****）各1 張。
（一）其於附表一所示之時間，持乙○○所有之中國信託信用卡
      ，分別至如附表一所示之特約商店刷卡消費，刷卡消費
      新台幣（下同）1690、3400元購買商品，並於附表一編號
      1 、2 所示之消費簽帳單上持卡人簽名欄上，各偽簽「乙
      ○○」之署名1 枚，並持此佯以表彰乙○○本人持卡消費
      意思之私文書，交付予上開特約商店人員而行使之，使上
      開商店人員不疑有他，同意其以刷卡方式消費，並交付所
      購商品，待該商店據以向中國信託請款時，因而使中國信
      託陷於錯誤，認該署名為合法持卡人所為授權付款之具體
      指示，而付款予該商店，足生損害於中國信託銀行、該商
      店確認持卡人身分之正確性及乙○○本人。
（二）其於附表二所示之時間，復持乙○○所有之星展銀行、台
      新銀行現金卡，分別至附表二所示之地點之自動櫃員機，
      輸入乙○○之預借現金密碼，使自動櫃員機辨識系統誤認
      其為真正持卡人，而以此不正方法由該自動付款設備各取
      得現金3000、800、3000、3000元，共計9,800 元。
（三）嗣甲○○為防乙○○發現，並於同年月9 日、15日盜刷、
      盜領後，分別將上開中國信託信用卡、星展銀行現金卡放
      回原處，惟於同月16日，因懷疑乙○○妻子有所警覺，故
      將上開台新銀行現金卡、電話卡丟棄。而乙○○直至97年
      5 月19日，方因接獲帳單察覺有異，遂報警處理，經警調
      閱監視系統後，始循線查悉上情。
二、案經乙○○訴由高雄地方法院檢察署檢察官偵查起訴及高雄
    縣政府警察局岡山分局報請臺灣高雄地方法院檢察署檢察官
    追加起訴。
    理  由
一、本件被告甲○○所犯為死刑、無期徒刑、最輕本刑為3 年以
    上有期徒刑以外之罪，其就被訴事實為有罪之陳述，經合議
    庭告知簡式審判程序之旨，並聽取當事人之意見後，經被告
    同意適用簡式審判程序，本院亦認無不得或不宜改依簡式審
    判程序進行之處，爰依刑事訴訟法第273 條之1 第1 項、第
    284 條之1 規定，由本院合議庭裁定本件由受命法官獨任進
    行簡式審判程序，合先敘明。
二、訊據被告甲○○於審理中對上揭犯罪事實均坦承不諱（見本
    院卷第39頁），核與告訴人乙○○於警詢、偵查中指證相符
    ，並有中國信託信用卡申請書、冒用明細各1 份、簽帳單影
    本2 紙、星展銀行存摺存款往來明細查詢單、中國信託信用
    卡帳單、調單受理函、台新銀行現金卡交易紀錄查詢各1 份
    、監視錄影帶翻拍畫面4 張在卷可稽，足認被告甲○○上開
    自白應與事實相符，本案事證明確，被告上開犯行堪以認定
    ，應予依法論科。
三、核被告所為，係犯刑法第320 條第1 項竊盜罪，第339 條第
    1 項詐欺取財罪、第216 條、第210 條行使偽造私文書罪、
    第339 條之2 第1 項非法由自動付款設備取財罪。按信用卡
    持卡人自始無付款之意願，持所申領之信用卡至特約商店簽
    帳消費，使特約商店陷於錯誤，而交付持卡人一定之財物，
    此一過程，行為人所詐得者仍係財物，而非利益，且行為人
    主觀上之犯意亦應係詐取所購買之財物，而非發卡銀行預墊
    價款之利益，是公訴檢察官於準備程序中將原起訴書論罪欄
    所載之詐欺得利罪變更為詐欺取財罪（見本院審易緝卷第22
    頁），自無不合，附此敘明。又被告於附表一所示之文書上
    偽造乙○○之署名，該低度行為應為偽造私文書之階段行為
    ，又其偽造私文書後持以行使，其偽造之低度行為，已為各
    該行使之高度行為所吸收，均不另論罪。另被告於附表一之
    行為中，冒乙○○名義刷卡消費之行為，係以一行為觸犯行
    使偽造私文書，及詐欺取財罪之罪名，均為想像競合犯，應
    各依刑法第55條之規定，從一重之行使偽造私文書罪處斷。
    又被告所犯之竊盜罪，附表一所示之2 次行使偽造私文書罪
    ，與附表二所示之4 次非法由自動付款設備取財罪，其行為
    縱有在同一日為之者，惟其時間上最少均有數小時以上之差
    距，亦非被告在同一地點所為，在刑法評價上，要難認為係
    於密接時、地所為之接續犯，應認上開犯行間，均基於各別
    之犯意為之，應予分論併罰。又被告前如事實欄一所述，因
    詐欺、毒品案件，甫於97年1 月1 日縮刑期滿執行完畢，有
    臺灣高等法院被告前案紀錄表在卷可按，其受有期徒刑執行
    完畢後，5 年內故意再犯本件最重本刑有期徒刑以上之罪，
    均為累犯，各應依法加重其刑。爰審酌被告前有多次竊盜、
    詐欺、毒品前科，有上開前案紀錄表在卷可稽，素行不良，
    其正值青壯，不思以正當方法謀生，竟竊取其叔叔之財物，
    並持之盜領、盜刷，造成告訴人財產之損失，並危害告訴人
    及業者對於資料管理之正確性，其行為實有可議，惟念其犯
    後尚知坦承犯行，態度尚可，及其犯罪實際所得非鉅等一切
    情狀，分別量處如主文所示之刑，並各諭知易科罰金之折算
    標準，及定其應執行之刑。又按司法院釋字第662 號解釋：
    「中華民國94年2 月2 日修正公佈之現行刑法第41條第2 項
    ，關於數罪併罰，數宣告刑均得易科罰金，而定應執行刑之
    刑逾六個月者，排除適用同條第一項得易科罰金之規定部分
    ，與憲法第23條規定有違，並與本院釋字第366 號解釋意旨
    不符，應自本解釋公佈之日起失其效力。」故就被告所犯數
    罪，其數宣告刑均得易科罰金，是其定應執行之刑雖超過6
    個月，惟依司法院釋字第366 號、662 號解釋意旨，仍得易
    科罰金，是適用刑法第41條第1 項前段規定，諭知其易科罰
    金折算標準，附此敘明。至附表一所示之文書，雖係被告供
    犯罪所用之物，惟業經提交中國信託，非屬被告所有，爰不
    另為沒收之諭知，惟其上偽造之「乙○○」署名共2 枚，依
    刑法第219 條規定，均應予宣告沒收。另97年度偵字第2685
    0 號起訴書事實欄「竊盜部分，未據告訴」，及97年度偵字
    第27210 號追加起訴書論罪法條「刑法第320 條第1 項竊盜
    罪嫌」部分，業經公訴檢察官於審理程序中聲明係屬誤載，
    而予以更正刪除（見本院易字卷第16頁背面），惟97年度偵
    字第26850 號起訴書僅就被告竊取中國信託信用卡部分為記
    載（此部分應為無罪之諭知，詳後述），而97年度偵字第
    27210 號追加起訴書，方另記載被告竊取台新銀行現金卡、
    星展銀行現金卡、電話卡部分，是追加起訴書與起訴書所載
    明之範圍並非相同，公訴檢察官就追加起訴書論罪法條「刑
    法第320 條第1 項竊盜罪嫌」部分予以刪除，容有誤會，被
    告竊取台新銀行現金卡、星展銀行現金卡、電話卡部分，自
    應在本院審理範圍，附此敘明。
四、不另為無罪之諭知部分：
    又公訴及追加起訴意旨略以：被告甲○○意圖為自己不法所
    有，基於竊盜之犯意，竊取乙○○所有之中國信託信用卡、
    星展銀行現金卡一節，亦涉犯刑法第320 條第1 項竊盜罪嫌
    等語。按刑法上之竊盜罪，須行為人主觀上意圖為自己或第
    三人不法之所有，而取他人所有物，為其成立要件，若僅係
    供己一時使用，於使用完畢後，即將取得之物返還，乃屬學
    理上所稱之使用竊盜，並不在我國刑法第320 條第1 項規定
    範圍之內。查被告於取走上開信用卡、現金卡盜刷、盜領後
    ，為防乙○○發現，於分別於盜刷、盜領之後，即將提款卡
    放回原處，僅有台新銀行現金卡及電話卡各1 張遭其丟棄一
    情，業經被告於審理中供述在卷，並經證人乙○○於偵查證
    稱：「甲○○拿我的信用卡盜刷後，又拿回來還我，我是收
    到帳單後才發現被盜刷。」等語無訛（見第6628號偵卷第15
    頁），足信其屬真實。是被告在客觀上縱有未經乙○○同意
    取走其信用卡、現金卡之事實，惟既係用畢歸還，足證其主
    觀上並無為自己不法所有之意圖，而與刑法第320 條第1 項
    之竊盜罪構成要件係屬有間。揆諸前揭說明，就被告被訴竊
    取上開信用卡、現金卡部分，本應為無罪之判決，惟被告此
    部分行為，要與被告前開竊取乙○○台新銀行現金卡、電話
    卡之竊盜行為，屬實質上一罪關係，爰不另為無罪之諭知。
據上論斷，應依刑事訴訟法第299 條第1 項前段、第273 條之1
第1 項，刑法第216 條、第210 條、第320 條第1 項、第339 條
第1 項、第339 條之2 第1 項、第47條第1 項、第55條、第41
條第1 項前段、第219 條、第51條第5 款，刑法施行法第1 條之
1 ，判決如主文。
本案經檢察官林妙蓁到庭執行職務。
中    華    民    國    98    年    8     月    27    日
                  刑事第一庭    法  官  張琬如
以上正本證明與原本無異。
如不服本判決應於收受送達後10日內向本院提出上訴書狀，並應
敘述具體理由；如未敘述上訴理由者，應於上訴期間屆滿後20日
內向本院補提理由書（均須按他造當事人之人數附繕本）「切勿
逕送上級法院」。
中    華    民    國    98    年    8     月    31    日
                                書記官  劉甄庭
附錄法條：
中華民國刑法第210條
（偽造變造私文書罪）
偽造、變造私文書，足以生損害於公眾或他人者，處 5 年以下有
期徒刑。
中華民國刑法第216條
（行使偽造變造或登載不實之文書罪）
行使第 210 條至第 215 條之文書者，依偽造、變造文書或登載
不實事項或使登載不實事項之規定處斷
中華民國刑法第320條第1項
（普通竊盜罪、竊佔罪）
意圖為自己或第三人不法之所有，而竊取他人之動產者，為竊盜
罪，處 5 年以下有期徒刑、拘役或 5 百元以下罰金。
中華民國刑法第339條第1項
（普通詐欺罪）
意圖為自己或第三人不法之所有，以詐術使人將本人或第三人之
物交付者，處 5 年以下有期徒刑、拘役或科或併科 1 千元以下
罰金。
中華民國刑法第339 條之2 第1 項
（違法由自動付款設備取得他人之物之處罰）
意圖為自己或第三人不法之所有，以不正方法由自動付款設備取
得他人之物者，處3 年以下有期徒刑、拘役或1萬元以下罰金。
附表一
┌──┬──────┬───────┬─────┬──────┬──────┐
│編號│ 犯罪時間   │犯罪地點及商店│使用信用卡│所偽造信用卡│ 主     文  │
│    │（民國）    │              │盜刷金額（│簽帳單上偽簽│            │
│    │            │              │新臺幣）  │之署押及數量│            │
├──┼──────┼───────┼─────┼──────┼──────┤
│1   │97年5 月9 日│燦坤3C右昌店（│中國信託商│偽造「乙○○│甲○○犯行使│
│    │下午2 時13分│高雄市楠梓區德│業銀行信用│」之簽名1 枚│偽造私文書  │
│    │許          │民路836號）   │卡（卡號：│。（97年度偵│罪，累犯，處│
│    │            │              │0000000000│字第6628 號 │有期徒刑參月│
│    │            │              │****）    │偵卷第5 頁）│，如易科罰金│
│    │            │              │1690元    │            │，以新臺幣壹│
│    │            │              │          │            │仟元折算壹日│
│    │            │              │          │            │，偽造之「王│
│    │            │              │          │            │榮川」署押壹│
│    │            │              │          │            │枚，沒收之。│
├──┼──────┼───────┼─────┼──────┼──────┤
│2   │97年5 月9 日│代迪企業有限公│中國信託商│偽造「乙○○│甲○○犯行使│
│    │下午10時52分│司（高雄縣橋頭│業銀行信用│」之簽名1 枚│偽造私文書  │
│    │許          │鄉○○路57號）│卡（卡號：│。（同上卷第│罪，累犯，處│
│    │            │              │0000000000│6 頁）      │有期徒刑參月│
│    │            │              │****）    │            │，如易科罰金│
│    │            │              │3400元    │            │，以新臺幣壹│
│    │            │              │          │            │仟元折算壹日│
│    │            │              │          │            │，偽造之「王│
│    │            │              │          │            │榮川」署押壹│
│    │            │              │          │            │枚，沒收之。│
└──┴──────┴───────┴─────┴──────┴──────┘
附表二
┌──┬──────┬───────┬─────┬──────┬──────┐
│編號│ 犯罪時間   │犯罪地點      │盜領金額  │使用之現金卡│主       文 │
│    │            │              │（新臺幣）│            │            │
│    │            │              │          │            │            │
├──┼──────┼───────┼─────┼──────┼──────┤
│1   │97年5 月12日│高雄縣梓官鄉進│3000元    │星展銀行現金│甲○○犯非法│
│    │上午3時許   │學路全家便利商│          │卡（卡號    │由自動付款設│
│    │            │店內自動櫃員機│          │0000000000**│備取財罪，累│
│    │            │              │          │**）        │犯，處有期徒│
│    │            │              │          │            │刑參月，如易│
│    │            │              │          │            │科罰金，以新│
│    │            │              │          │            │臺幣壹仟元折│
│    │            │              │          │            │算壹日。    │
├──┼──────┼───────┼─────┼──────┼──────┤
│2   │97年5 月12日│高雄市楠梓區後│800元     │同上        │甲○○犯非法│
│    │下午2 時18分│昌路669 號星展│          │            │由自動付款設│
│    │許          │銀行自動櫃員機│          │            │備取財罪，累│
│    │            │              │          │            │犯，處有期徒│
│    │            │              │          │            │刑參月，如易│
│    │            │              │          │            │科罰金，以新│
│    │            │              │          │            │臺幣壹仟元折│
│    │            │              │          │            │算壹日。    │
├──┼──────┼───────┼─────┼──────┼──────┤
│3   │97年5 月15日│同上          │3000元    │同上        │甲○○犯非法│
│    │上午4 時28分│              │          │            │由自動付款設│
│    │許          │              │          │            │備取財罪，累│
│    │            │              │          │            │犯，處有期徒│
│    │            │              │          │            │刑參月，如易│
│    │            │              │          │            │科罰金，以新│
│    │            │              │          │            │臺幣壹仟元折│
│    │            │              │          │            │算壹日。    │
├──┼──────┼───────┼─────┼──────┼──────┤
│4   │97年5 月16日│高雄縣梓官鄉光│3000元    │台新銀行現金│甲○○犯非法│
│    │上午6 時52分│明路全家超商內│          │卡（卡號：  │由自動付款設│
│    │許          │自動櫃員機    │          │0000000000**│備取財罪，累│
│    │            │              │          │**）        │犯，處有期徒│
│    │            │              │          │            │刑參月，如易│
│    │            │              │          │            │科罰金，以新│
│    │            │              │          │            │臺幣壹仟元折│
│    │            │              │          │            │算壹日。    │
└──┴──────┴───────┴─────┴──────┴──────┘


司法院資訊處製作；財團法人民間司法改革基金會備份。
